【裁判字號】    89,台上,121
【裁判日期】    890113
【裁判案由】    違反麻醉藥品管理條例
【裁判全文】
最高法院刑事判決                                八十九年度台上字第一二一號
    上  訴  人  甲○○
右上訴人因違反麻醉藥品管理條例案件，不服臺灣高等法院臺中分院中華民國八十六
年年十一月四日第二審判決（八十六年度上訴字第一四七二號，起訴案號：臺灣臺中
地方法院檢察署八十五年度偵字第二三九六五號），提起上訴，本院判決如左：
    主  文
上訴駁回。
    理  由
一、非法販賣安非他命部分：
按刑事訴訟法第三百七十七條規定，上訴於第三審法院，非以判決違背法令為理由，
不得為之。是提起第三審上訴，應以原判決違背法令為理由，係屬法定要件。如果上
訴理由狀並未依據卷內訴訟資料，具體指摘原判決不適用何種法則或如何適用不當，
或所指摘原判決違法情事，顯與法律規定得為第三審上訴理由之違法情形，不相適合
時，均應認其上訴為違背法律上之程式，予以駁回。本件原判決認定上訴人甲○○基
於非法販賣安非他命營利之概括犯意，先後於八十五年十月上旬及同年十二月上旬，
在高雄市○○路向蔡文乾之人以每兩新台幣（下同）二萬五千元之價格，分別販入安
非他命二兩及三兩，再於八十五年十二月十九日上午十時三十分許，在台中縣太平市
○○路之郵局，以每兩三萬元之價格，非法販賣安非他命一兩予李文華非法吸用（另
由檢察官偵查），圖得利益五千元。嗣李文華於同日晚間十一時許為警查獲而供出上
情。經李文華聯絡上訴人，上訴人於同晚十一時十分許攜帶安非他命一大包前往李文
華位於台中縣太平市○○路○段三八八巷十一弄十六號住處，擬再非法販賣予李文華
時，當場為警查獲，並在上訴人身上扣得安非他命一大包。警方復轉往台中縣太平市
○○路三○六號七樓上訴人住處，再查扣上訴人所有之安非他命一大包，合計共查扣
安非他命二大包（驗餘淨重六八‧七七公克）等情。因而撤銷第一審關於非法販賣安
非他命部分之判決，改判仍論處上訴人連續非法販賣化學合成麻醉藥品，累犯罪刑。
係以上開事實，業據李文華於警訊、偵查及第一、二審中迭次指陳綦詳。核與上訴人
於警訊及偵查中分別供承，渠曾以每兩二萬五千元之價格，向蔡文乾分別購入安非他
命二兩及三兩後，再以三萬元之代價販賣安非他命一兩予李文華，以及其於案發當晚
二十三時十分許，又攜帶安非他命一包欲販賣予李文華而遭警查獲等情節相符，並有
前揭安非他命二大包扣案可資佐證。而該扣案之安非他命經台灣省警務處刑事警察大
隊鑑驗結果，其成分確係安非他命無訛，驗餘淨重為六八．七七公克，有該刑事警察
大隊鑑驗通知書一份附卷可稽。而上訴人於警訊及偵查中供承以每兩二萬五千元之價
格向蔡文乾販入安非他命，再以每兩三萬元之價格販賣予李文華，五千元為車馬費等
語，足認其有藉非法販賣安非他命營利之意圖無訛。又上訴人既係基於營利之意圖而
販入安非他命，則其於案發當日晚間攜帶安非他命欲非法販賣予李文華部分之行為仍
應論以非法販賣安非他命之連續犯。其此部分犯行雖未據檢察官起訴，然與起訴部分
之犯行有連續犯關係，為起訴效力所及，自得併予審判。為其所憑之證據及認定之理
由。而以上訴人雖否認非法販賣安非他命，辯稱渠係以一兩安非他命向李文華交換一
錢海洛因施用，並未獲利云云。惟訊之李文華否認有上揭交換海洛因情事。而上訴人
於警訊及偵查中均已供承非法販賣安非他命犯行，其後翻稱係以安非他命與李文華交
換海洛因云云，要係事後避重就輕之詞，洵無足採。又上訴人雖另辯稱其先後共販入
安非他命五兩，其中一兩販賣予李文華，餘二兩為警查扣，應尚有二兩安非他命云云
。然上訴人自承本身亦有非法吸用安非他命，且其購入之安非他命是否均經警方起出
，亦值商榷，自不能以其所述販入安非他命之數量與查獲之數量不符，而解免其刑責
。至李文華於原審雖一度證稱以三萬五千元向上訴人購買安非他命，然此與其原先所
述及上訴人在警訊及偵查中所供之買賣價款三萬元不符，該部分應係誤陳。又證人黃
如津於原審雖證稱曾見上訴人以安非他命與李文華交換海洛因云云，然其所述交換之
次數及時間，均與上訴人及李文華所述歧異，係附和上訴人之詞。上開各情如何不足
憑採，均於理由內一一詳予指駁及說明。原判決並說明，公訴意旨雖指上訴人另於八
十五年十月上旬在其前揭住處，非法販賣安非他命予綽號「三八」者云云。惟上訴人
否認有此部分犯行，辯稱所謂「三八」，係其與李文華以行動電話聯絡時使用之代號
，並無其人等語。而公訴人就上訴人此部分之犯嫌，並未舉出證據資料以供參酌，亦
查無其他積極證據足以證明上訴人有此部分犯行，惟公訴人認此部分與前揭論罪部分
，具有連續犯之裁判上一罪關係，不另為無罪之諭知。又台灣台南地方法院檢察署移
送併案審理（八十六年度偵字第五二二一號）意旨雖以：上訴人另於八十六年四月二
日攜帶安非他命至台南市火車站附近，交由與其有共同犯意聯絡之黃健展，非法販賣
予綽號「阿坤」者云云。惟上訴人亦堅決否認上情，辯稱其於八十六年四月一日、二
日均在桃園縣工作，並未至台南縣市境內等語。而黃健展於警訊及偵查中所述前後不
符，無從據為上訴人不利之認定。且證人彭金陵亦證稱上訴人於八十六年四月一日、
二日應係在其設於桃園之全區建設公司上班等語。而上訴人於八十六年四月二日白天
確係在該公司上班一節，亦有該公司打卡紀錄影本一紙在卷可憑。足見其所辯尚堪採
信。此外，復查無其他證據足以證明上訴人有此部分犯行，該部分即與檢察官起訴上
訴人非法販賣安非他命部分之犯行，不具裁判上一罪之關係，非起訴效力所及，不得
併予審理。核其所為之論斷，俱與卷內資料相符，從形式上觀察，原判決並無應調查
之證據未予調查、適用法則不當或理由不備之違法情形。上訴意旨略以：(1)、上訴人
在案發當時並未處於意圖營利而販賣之行為狀態，原審未予查明，遽行論罪，顯有不
當。(2)、上訴人在警訊之自白，係在吸毒後精神恍惚下所為之非任意性陳述，原審未
調查制作筆錄之過程，遽予憑採，顯屬違誤。(3)、李文華為本案之共同被告，其所述
內容矛盾，原審未予究明，亦未查明有何補強證據，遽引為不利於上訴人之認定，亦
有違法。(4)、證人黃如津已證明曾在釣蝦場見到上訴人以安非他命與李文華交換海洛
因，原審未予採信，與法有違。(5)、本件案發當晚，李文華係配合警方以「釣魚方式
」佯裝購買安非他命以誘捕上訴人，並無購買安非他命之真意，原審就該次行為予以
論罪，自屬違誤。(6)、原審未調查李文華購買安非他命之三萬元價款來源，以及上訴
人取得該三萬元後流向，亦有違法等語。惟查證據之取捨與事實之認定，為事實審法
院之職權，倘其採證認事並不違反證據法則，自難指為違法。原判決認定上訴人以每
兩二萬五千元販入安非他命，再以一兩三萬元販賣予李文華，從中獲利五千元，因認
其有藉非法販賣安非他命營利之意圖，已詳敘其所憑之證據及認定之理由。而上訴人
於偵查及審理中均未主張其警訊之自白有遭刑求或其他不法取供情事，自難謂非基於
自由意識所為，原判決採為論罪之依據，於法自無違誤。又李文華所述關於向上訴人
購買安非他命之價格，前後雖有出入，然原判決已說明其在原審所述三萬五千元一節
，係出於誤陳，應以其原先所述之三萬元為可採等語綦詳。且原判決除採用李文華之
供述外，並參酌上訴人在警訊及偵查中之自白，以及扣案之大量安非他命等證據資料
，作為認定上訴人犯罪之依據，自非單憑李文華之供述而為，難謂違法。再證人黃如
津雖證稱曾見上訴人以安非他命與李文華交換海洛因云云，然原判決已說明其所述交
換之次數及時間均與上訴人所述歧異，係附合之詞，不足憑採等理由綦詳。又上訴人
於案發當日晚間攜帶安非他命欲非法販賣予李文華部分之行為，縱係李文華配合警方
而佯向上訴人購買安非他命，惟上訴人既有出售安非他命圖利之意圖，且已著手於出
售行為之實施，亦不影響其犯罪之成立。此外，李文華向上訴人購買安非他命之價款
來源，以及上訴人取得價款後之流向如何，均與本件犯罪事實之認定無重要之關聯，
原審對此未予調查，亦難認違法。上訴意旨並非依據卷內資料，具體指摘原判決有不
適用何種法則或如何適用不當，乃徒就原判決已明白論斷之事項，及原審採證認事職
權之行使，任憑己見，漫為指摘，且仍為事實上之爭執，顯與法律所規定得為第三審
上訴理由不相適合。此部分之上訴為違背法律上程式，應予駁回。
二、非法吸用安非他命部分：
按刑事訴訟法第三百七十六條所列各罪之案件，經第二審判決者，不得上訴於第三審
法院，法有明文。本件上訴人被訴非法吸用安非他命部分，核屬刑事訴訟法第三百七
十六條第一款之案件，依首開說明，既經第二審判決，自不得上訴於第三審法院，上
訴人竟復提起上訴，顯為法所不許，此部分之上訴為不合法，應併駁回。
據上論結，應依刑事訴訟法第三百九十五條前段，判決如主文。
中      華      民      國    八十九    年      一      月     十三     日
                              最高法院刑事第八庭
                                  審判長法官  吳  雄  銘
                                        法官  池  啟  明
                                        法官  石  木  欽
                                        法官  郭  毓  洲
                                        法官  吳  三  龍
      右正本證明與原本無異
                                              書  記  官
中      華      民      國    八十九    年      一      月     十七     日


司法院資訊處製作；財團法人民間司法改革基金會備份。
